【裁判字號】    98,易,131
【裁判日期】    980430
【裁判案由】    毒品危害防制條例
【裁判全文】
臺灣宜蘭地方法院刑事判決               98年度易字第131號
公  訴  人  臺灣宜蘭地方法院檢察署檢察官
被      告  甲○○
                    （另案於臺灣宜蘭看守所羈押中）
上列被告因毒品危害防制條例案件，經檢察官提起公訴（97年度
毒偵字第960、1015號），本院判決如下：
    主  文
甲○○犯施用第二級毒品罪共二罪，均累犯，各處有期徒刑壹年
。應執行有期徒刑壹年玖月。
    事  實
一、甲○○前因施用毒品案件，經送觀察、勒戒及強制戒治後，
    於民國91年4月2日執行強制戒治完畢，復於上開強制戒治執
    行完畢釋放後五年內，因施用毒品案件，經臺灣高等法院以
    93年度軍上字第48號判決判處有期徒刑十月（原審：國防部
    高等軍事法院93年法仁判字第101號判決、國防部北部地方
    軍事法院93年信判字第135號判決）、臺灣高等法院高雄分
    院以94年度軍上字第4號判決判處有期徒刑一年六月（原審
    ：國防部高等軍事法院高雄分院93年高判字第141號判決、
    國防部南部地方軍事法院澎湖分院93年澎判字第9號判決）
    ，並經國防部高等軍事法院高雄分院以95年度聲字第24號裁
    定應執行有期徒刑二年二月確定，嗣再經國防部高等軍事法
    院高雄分院以96年度聲減字第8號裁定減刑為應執行有期徒
    刑一年一月確定，甫於96年7月16日執行完畢出監。詎甲○
    ○猶不知悔改，其明知安非他命、甲基安非他命為毒品危害
    防制條例第2條第2項第2款所規定之第二級毒品，不得擅自
    施用，竟仍基於施用第二級毒品安非他命之犯意，於97年10
    月13日凌晨4時30分許為警採尿前回溯96小時內之某時，在
    不詳處所，施用安非他命一次。另又基於施用第二級毒品甲
    基安非他命之犯意，於97年10月29日晚上9時45分許為警採
    尿前回溯96小時內之某時，在不詳處所，施用甲基安非他命
    一次。嗣經警方先後於97年10月13日凌晨4時30分許，採集
    其尿液送驗後，呈現安非他命、甲基安非他命陽性反應；於
    97年10月29日晚間9時45分許，採集其尿液送驗後，呈現甲
    基安非他命陽性反應，始為警查悉上情。
二、案經宜蘭縣政府警察局宜蘭分局報請臺灣宜蘭地方法院檢察
    署檢察官偵查起訴。
    理  由
一、按被告以外之人於審判外之言詞或書面陳述，除法律有規定
    者外，不得作為證據；被告以外之人於審判外之陳述，雖不
    符前四條之規定，而經當事人於審判程序同意作為證據，法
    院審酌該言詞陳述或書面陳述作成時之情況，認為適當者，
    亦得為證據；當事人、代理人或辯護人於法院調查證據時，
    知有第159條第1項不得為證據之情形，而未於言詞辯論終結
    前聲明異議者，視為有前項之同意，刑事訴訟法第159條第1
    項、第159條之5第1項、第2項分別定有明文。本件情形，被
    告、檢察官於本院審理時對於下列所述之證據資料，均不爭
    執其證據能力，本院審酌該等證據資料作成時之狀況，亦無
    不宜作為證據情事，依前舉刑事訴訟法第159條之5第2項規
    定，自均得作為證據。
二、訊據被告甲○○矢口否認有何施用第二級毒品之犯行，辯稱
    「97年10月13日凌晨4時30分許、97年10月29日晚上9時45分
    許二次被採尿之前，我都沒有施用安非他命類毒品，我不知
    道為何二次驗尿都有安非他命、甲基安非他命的陽性反應。
    」云云。經查：
（一）被告前因施用毒品案件，經送觀察、勒戒及強制戒治後，
      於91年4月2日執行強制戒治完畢，復於上開強制戒治執行
      完畢釋放後五年內，因施用毒品案件，經臺灣高等法院以
      93年度軍上字第48號判決判處有期徒刑十月（原審：國防
      部高等軍事法院93年法仁判字第101號判決、國防部北部
      地方軍事法院93年信判字第135號判決）、臺灣高等法院
      高雄分院以94年度軍上字第4號判決判處有期徒刑一年六
      月（原審：國防部高等軍事法院高雄分院93年高判字第14
      1號判決、國防部南部地方軍事法院澎湖分院93年澎判字
      第9號判決），並經國防部高等軍事法院高雄分院以95年
      度聲字第24號裁定應執行有期徒刑二年二月確定，嗣再經
      國防部高等軍事法院高雄分院以96年度聲減字第8號裁定
      減刑為應執行有期徒刑一年一月確定，甫於96年7月16日
      執行完畢，故被告屬毒品危害防制條例第25條所規範之毒
      品調驗人口。警方於97年10月13日凌晨3時55分許，在宜
      蘭縣宜蘭市○○路134號前、97年10月29日晚間在宜蘭縣
      宜蘭市○○路72號前攔獲被告，且查得被告係屬毒品調驗
      人口，乃將被告帶回警局，經被告同意採尿送檢後，被告
      乃於97年10月13日凌晨4時30分許、97年10月29日晚上9時
      45分許，至警局採尿室親自排放尿液，並盛裝於員警所提
      供之潔淨採尿瓶內，且親自完成尿液封緘等事實，已據被
      告於警詢、本院審理時供承明確，並有全國施用毒品案件
      紀錄表、法務部全國檢察官線上查詢刑案人犯在監所最新
      資料報表、臺灣高等法院被告前案紀錄表、國防部北部地
      方軍事法院93年信判字第135號判決書、國防部高等軍事
      法院93年法仁判字第101號判決書、臺灣高等法院93年度
      軍上字第48號判決書、國防部南部地方軍事法院澎湖分院
      93年澎判字第9號判決書、國防部高等軍事法院高雄分院9
      3年高判字第141號判決書、臺灣高等法院高雄分院94年度
      軍上字第4號判決書、國防部高等軍事法院高雄分院95年
      聲字第24號裁定書、國防部高等軍事法院高雄分院96年度
      聲減字第8號裁定書各一件及尿液採驗作業管制紀錄二件
      附卷可佐，自堪以認定。
（二）其次，員警將97年10月13日凌晨4時30分許、97年10月29
      日晚上9時45分許所採集之前揭被告尿液送請慈濟大學濫
      用藥物檢驗中心檢驗後，該中心先以EIA酵素免疫分析法
      進行初步之檢驗，其結果均呈現安非他命類陽性反應，該
      中心遂再以GC／MS氣相層析質譜儀進行確認檢驗，結果被
      告於97年10月13日凌晨4時30分許所採之尿液呈現安非他
      命、甲基安非他命陽性反應，確認檢驗濃度達安非他命17
      15ng/mL、甲基安非他命3575ng/mL；於97年10月29日晚上
      9時45分許所採之尿液呈現甲基安非他命陽性反應，確認
      檢驗濃度達甲基安非他命4260ng/mL（安非他命為285ng/m
      L）之事實，亦有宜蘭縣政府警察局宜蘭分局尿液採驗作
      業管制紀錄、慈濟大學濫用藥物檢驗中心檢驗總表各二件
      在卷可參。
（三）再者，以EIA酵素免疫分析法初步篩檢尿液中之安非他命
      類毒品濃度時，檢驗結果固有相當程度偽陽性之可能，故
      尿液經初步檢驗呈陽性反應之檢體，均須作確認檢驗，以
      排除偽陽性之現象。而氣相層析質譜儀乃目前就藥物篩檢
      結果必須進一步確認時所最常採用之確認方法，在正常的
      操作條件下，以氣相層析質譜儀作藥物及其代謝物之定性
      及定量分析，幾乎不會有偽陽性反應產生，其檢驗結果具
      有公信力。因此，依據行政院衛生署所訂定之「濫用藥物
      尿液檢驗機構認可基準」即規定「初步檢驗應採用免疫學
      分析方法，尿液檢體中濫用藥物或其代謝物之濃度高於或
      等於下列濃度應認定為陽性：安非他命類代謝物—500ng/
      mL。」、「所有初步檢驗結果為陽性或有疑義之尿液檢體
      應再以氣相層析質譜分析方法進行確認檢驗，尿液檢體中
      濫用藥物或其代謝物之濃度高於或等於下列之濃度時，認
      定該藥物之存在：安非他命類藥物—安非他命：500ng/mL
      、甲基安非他命：500ng/mL（註：尿液檢體中甲基安非他
      命之濃度高於500ng/mL時，其代謝物安非他命之濃度亦應
      同時等於或高於200ng/mL，方可判定為檢出甲基安非他命
      成分。）。」。從而，以氣相層析質譜儀作交叉確認檢驗
      時，若仍檢出尿液中呈現安非他命、甲基安非他命陽性反
      應，即可確認該尿液中確實含有安非他命、甲基安非他命
      之成份，而排除偽陽性之可能〈參行政院衛生署管制藥品
      管理局92年7月23日管檢字第0920005609號函，見司法院
      編印法官辦理刑事案件參考手冊（一）第147至150頁〉。
      再佐以「毒品施用後，於尿液中可檢出之最大時限，與施
      用劑量、施用頻率、施用方式、施用者飲水量之多寡、個
      人體質、代謝情況、檢體收集時間點及所用檢測方法之靈
      敏度等因素有關，因個案而異。依據Clarke's Isolation
       and Identification of Drugs第二版記載，血液中藥物
      之半衰期（濃度減半所需時間）分別為安非他命12小時、
      甲基安非他命9小時。一般於尿液中可檢出之最大時限安
      非他命1至4天、甲基安他命1至5天，」之事實，亦有行政
      院衛生署管制藥品管理局92年7月23日管檢字第092000560
      9函可參〈見司法院編印法官辦理刑事案件參考手冊（一
      ）第147至150頁〉。從而，被告於強制戒治執行完畢後，
      五年內已再犯施用毒品罪，並經判處罪刑確定，復又於（
      一）97年10月13日凌晨4時30分許為警採尿前回溯96小時
      內之某時，在不詳處所，施用安非他命一次；（二）於97
      年10月29日晚上9時45分許為警採尿前回溯96小時內之某
      時，在不詳處所，施用甲基安非他命一次（註：公訴人雖
      認為被告係施用安非他命，惟前揭尿液確認檢驗結果僅呈
      現甲基安非他命陽性反應，故應認為被告係施用甲基安非
      他命，公訴人此部分認定容有未洽，應予更正。）等犯行
      ，均可認定。
（四）綜上所述，本件事證已臻明確，被告空言否認犯行，要均
      屬飾卸之詞，諉無足取，其施用第二級毒品安非他命一次
      、施用第二級毒品甲基安非他命一次之犯行，均堪以認定
      ，應依法論科。
三、查安非他命、甲基安非他命均為毒品危害防制條例第2條第2
    項第2款所規定之第二級毒品，均不得擅自施用，且因施用
    毒品而執行觀察勒戒或強制戒治完畢釋放後，倘於五年內已
    再犯施用毒品，經依法追訴處罰，縱其第三次（或第三次以
    上）再度施用毒品之時間，在初犯經觀察勒戒或強制戒治執
    行完畢釋放五年以後，仍應依毒品危害防制條例第10條之規
    定處罰（參見最高法院95年度第7次刑事庭會議決定）。故
    核被告前揭施用第二級毒品安非他命、第二級毒品甲基安非
    他命之行為，均係犯毒品危害防制條例第10條第2項之施用
    第二級毒品罪。被告施用行為前後持有第二級毒品安非他命
    、甲基安非他命之低度行為，均為其施用之高度行為所吸收
    ，均不另論罪。又被告前因施用毒品案件，經臺灣高等法院
    以93年度軍上字第48號判決判處有期徒刑十月（原審：國防
    部高等軍事法院93年法仁判字第101號判決、國防部北部地
    方軍事法院93年信判字第135號判決）、臺灣高等法院高雄
    分院以94年度軍上字第4號判決判處有期徒刑一年六月（原
    審：國防部高等軍事法院高雄分院93年高判字第141號判決
    、國防部南部地方軍事法院澎湖分院93年澎判字第9號判決
    ），並經國防部高等軍事法院高雄分院以95年度聲字第24號
    裁定應執行有期徒刑二年二月確定，嗣再經國防部高等軍事
    法院高雄分院以96年度聲減字第8號裁定減刑為應執行有期
    徒刑一年一月確定，甫於96年7月16日執行完畢之事實，有
    卷附之上開各判決書及臺灣高等法院被告前案紀錄表可資參
    照，其於受有期徒刑之執行完畢後，五年以內故意再犯有期
    徒刑以上之施用第二級毒品罪二罪，俱為累犯，均應依法加
    重其刑。另被告所犯上開二罪間，犯意各別、行為互殊，應
    予分論併罰。爰審酌被告之素行、智識程度；犯罪之動機、
    目的、手段；前已因施用毒品之犯行，先經執行觀察勒戒、
    強制戒治及有期徒刑完畢，仍不知悔改，復繼續沾染毒品惡
    習，其施用毒品行為對於自身及社會所造成之危害程度非輕
    ；施用第二級毒品之犯罪態樣及施用之次數、頻率；犯後猶
    飾詞否認犯行，絲毫未見悔意等一切情狀，酌情分別量處如
    主文所示之刑，並定其應執行之刑，以示警懲。
據上論斷，應依刑事訴訟法第284條之1、第299條第1項前段，毒
品危害防制條例第10條第2項，刑法第11條前段、第47條第1項、
第51條第5款，判決如主文。
本案經檢察官劉憲英到庭執行職務。
中    華    民    國    98    年    4    月    30     日
                  刑事第三庭法  官  劉家祥
以上正本證明與原本無異。
如不服本判決應於收受送達後十日內向本院提出上訴書狀，並應
敘述具體理由；其未敘述上述理由者，應於上訴期間屆滿後二十
日內向本院補提理由書 (均須按他造當事人之人數附繕本)「切
勿逕送上級法院」。
                            書記官  劉謹翊
中    華    民    國    98    年    4    月    30     日
附錄本案論罪科刑法條：
毒品危害防制條例第10條第2項
施用第二級毒品者，處3年以下有期徒刑。


司法院資訊處製作；財團法人民間司法改革基金會備份。
